臺灣臺中地方法院民事判決
111年度簡上字第280號
上  訴  人  楊舜安  
訴訟代理人  呂東昇    住○○市○○區○○○路00號6樓      被  上
訴人  胡如連    住○○市○○區○○巷00弄00號
上列當事人間請求損害賠償事件，上訴人對於民國111年3月25日
本院豐原簡易庭110年度豐簡字第520號第一審判決提起上訴，本
院合議庭於111年12月2日言詞辯論終結，判決如下：
    主      文
原判決關於命上訴人給付逾新臺幣壹拾萬壹仟柒佰壹拾參元部分
，及該部分假執行之宣告，暨訴訟費用（除確定部分外）之裁判
均廢棄。 
上廢棄部分，被上訴人在第一審之訴駁回。
其餘上訴駁回。
第一審(除確定部分外)、第二審訴訟費用，由上訴人負擔二分之
一，餘由被上訴人負擔。
    事實及理由
一、被上訴人方面：
  ㈠於原審主張：上訴人於民國108年11月27日16時21分許，駕駛
    牌照號碼3N-7578號自用小客貨車（下稱系爭貨車）行經臺
    中市北屯區東山路2段與竹坑巷交岔路口時，未注意車前狀
    況，隨時採取必要之安全措施，而貿然超速以時速60至70公
    里直行，撞擊被上訴人騎乘之牌照號碼PT5-382號普通重型
    機車（下稱系爭機車），致被上訴人受有骨盆多處閉鎖性骨
    折未合併骨盆環破裂、右側肋骨閉鎖性骨折、牙齒損傷等傷
    害（下稱系爭車禍事故）。為此依民法侵權行為之法律關係
    ，請求上訴人賠償被上訴人所受之損害如下：
  ⒈醫藥費：新臺幣（下同）8,425元。
  ⒉預估醫療費用：被上訴人因系爭車禍事故，導致牙齒受損，
    經醫師評估治療費用為3萬元。
  ⒊看護費：被上訴人因系爭車禍事故致傷而由其配偶全日看護
    共計30日，以每日2,000元計算，共計6萬元。
  ⒋系爭機車損害費用：因系爭車禍事故致使系爭機車受損嚴重
    ，修復費用過高，業已辦理報廢，爰請求報廢時之市價約2
    萬元。
  ⒌精神慰撫金：被上訴人因系爭車禍事故留下嚴重後遺症，迄
    今仍承受頸部僵硬、痠痛、頭痛、頭暈之痛苦，手部關節功
    能亦有受損。又因此事故致被上訴人身心受創、意志消沉。
    被上訴人受有相當之精神痛苦，請求賠償精神慰撫金48萬1,
    575元。
  ⒍小計：以上共計60萬元。
　⒎並聲明：上訴人應給付被上訴人60萬元。
  ㈡於上訴審補稱：被上訴人對於系爭車禍事故之發生並無過失
    ，因其騎乘系爭機車時車速很慢，且車上載有很重的水桶，
    其停車也都有停在停止線上。因被上訴人騎乘機車之習慣是
    在要轉彎時才會打方向燈，故在系爭車禍事故發生時，被上
    訴人只是在該處停車等待，尚未要轉彎，所以確實沒有打方
    向燈。且臺中市車輛行車事故鑑定委員會所參考之事證資料
    均係由上訴人提供，前開事證資料不是偽造、就是變造，故
    前開鑑定委員會據此所作之鑑定無法周全，請上訴人提出系
    爭車禍事故時之行車紀錄器，始可證明系爭車禍事故發生之
    經過等語。
二、上訴人方面：
  ㈠於原審抗辯：對於被上訴人主張之侵權行為事實不爭執。但
    就被上訴人請求賠償費用部分，其中被上訴人請求預估醫療
    費用部分，尚未有實際醫療行為，應不得預先請求；至於系
    爭機車報廢時之市價應僅餘5,000元。另被上訴人請求之精
    神慰撫金過高，應予酌減。其餘部分均不爭執。並聲明：被
    上訴人之訴駁回。
  ㈡於上訴審補稱：對原審所認定之損害金額無意見，惟對肇事
    責任部分有意見，蓋依臺中市車輛行車事故鑑定委員會針對
    系爭車禍事故所作之中市車鑑0000000案鑑定報告：被上訴
    人於系爭車禍事故發生時，行至設有閃光黃燈號誌交岔路口
    ，未顯示方向燈，左轉彎未讓同向左後方直行車先行，違反
    道路交通安全規則第102條第1項第5款及第7款等相關規定，
    而與上訴人涉有超速行駛、未注意車前狀況適採安全措施，
    均同為肇事原因。足見被上訴人就系爭車禍事故之發生與有
    過失，故認被上訴人應負50%過失責任，原審未及注意系爭
    車禍事故兩造間有民法第217條第1項過失相抵規定之適用，
    故上訴人對原審判決尚難甘服等語。
三、原審判決命上訴人應給付被上訴人20萬3,425元，並駁回被
    上訴人其餘之訴，暨就被上訴人勝訴部分依職權宣告假執行
    。被上訴人就其敗訴部分，未據繳納上訴裁判費，經本院豐
    原簡易庭以110年豐簡字第520號裁定駁回上訴確定；上訴人
    就其敗訴部分聲明不服，提起上訴，並聲明：㈠原判決不利
    於上訴人部分廢棄。㈡前項廢棄部分，被上訴人第一審之訴
    駁回。㈢第一審（除確定部分外）、第二審訴訟費用由被上
    訴人負擔。被上訴人則答辯聲明：㈠上訴駁回。㈡第二審訴訟
    費用由上訴人負擔。
四、本院得心證之理由：
  ㈠經查，上訴人對其確於上開時、地，因駕駛系爭貨車而有上
    開過失行為，致被上訴人受有上開傷勢乙情，並不爭執，且
    上訴人上開過失犯行，業經本院刑事庭判處罪刑在案，亦經
    本院調閱刑事庭110年度交簡字第96號刑事卷宗，查核無誤
    ，堪認為真實。又經原審依卷附佛教慈濟醫療財團法人台中
    慈濟醫院就醫醫療費用證明書及診斷證明書、病情說明書（
    詳見原審卷第101至118頁）、系爭機車債權讓與契約書（系
    爭機車係被上訴人之妻阮秀娟所有，將系爭機車損害賠償請
    求權讓與給被上訴人）、廢機動車輛回收管制聯單、預估醫
    療費用收據等證據（見原審卷第135至143頁），審認被上訴
    人主張其因系爭車禍事故而受有20萬3,425元（包含醫藥費8
    ,425元、看護費6萬元、預估醫療費用3萬元、機車損害費用
    5,000元、精神慰撫金10萬元，參見原審判決參所示）之
    損害等節，復為兩造所不爭執，是本院認原審判決關於上開
    事項於理由說明、金額衡量部分均無違誤，爰引用之。
  ㈡上訴人以前詞抗辯原審未審酌被上訴人於系爭車禍事故發生
    時，行至設有閃光黃燈號誌交岔路口，未顯示方向燈，左轉
    彎未讓同向左後方直行車先行，就系爭肇事之發生與有過失
    等語，然此為被上訴人所否認，並以上情置辯。是本件所應
    審究之爭點為：被上訴人就系爭肇事之發生，是否與有過失
    ？如被上訴人有與有過失之情事，應負擔之過失責任比例為
    何?茲敘述如下：
  ⒈按因故意或過失，不法侵害他人之權利者，負損害賠償責任
    ；又不法侵害他人之身體或健康者，對於被害人因此喪失或
    減少勞動能力或增加生活上之需要時，應負損害賠償責任；
    再不法侵害他人之身體、健康、名譽、自由、信用、隱私、
    貞操，或不法侵害其他人格法益而情節重大者，被害人雖非
    財產上之損害，亦得請求賠償相當之金額，民法第184條第1
    項前段、第193條第1項、第195條第1項前段分別定有明文。
    又按損害之發生或擴大，被害人與有過失者，法院得減輕賠
    償金額，或免除之，民法第217條第1項定有明文。此項規定
    之目的在謀求加害人與被害人間之公平，倘受害人於事故之
    發生亦有過失時，由加害人負全部賠償責任，未免失諸過苛
    ，是以賦與法院得不待當事人之主張，減輕其賠償金額或免
    除之職權。換言之，基於過失相抵之責任減輕或免除，非僅
    為抗辯之一種，亦可使請求權全部或一部為之消滅，故裁判
    上得以職權斟酌之。另所謂被害人與有過失，只須其行為為
    損害之共同原因，且其過失行為並有助成損害之發生或擴大
    者，即屬相當，不問賠償義務人應負故意、過失或無過失責
    任，均有該條項規定之適用（最高法院86年度台上字第1178
    號裁判意旨參照）。
  ⒉查，上訴人確有未注意車前狀況，隨時採取必要之安全措施
    ，而貿然超速行駛，固為系爭車禍事故之肇事因素之一；惟
    被上訴人騎乘系爭機車時，則有行至設有閃光黃燈號誌交岔
    路口，未顯示方向燈，左轉彎未讓同向左後方直行車先行，
    貿然左轉，亦同為系爭車禍事故之肇事因素等情，業經本院
    110年度交簡字第96號刑事簡易判決所認定，除有刑事判決
    在卷可參外，復經本院依職權調取上開刑事案卷，查核屬實
    ，並有臺中市車輛行車事故鑑定委員會中市車鑑0000000案
    鑑定意見書（見110年度交簡附民字第19號卷《下稱附民卷》
    第11至13頁，109年度偵字第13772號卷《下稱偵卷》第127頁
    至128頁，本院卷第55頁至第57頁）在卷可佐。雖被上訴人
    主張其於肇事時，是在路旁等停以待左轉，所以沒有打左轉
    燈，其未左轉即遭撞擊云云，惟參諸現場圖及現場照片（見
    偵卷第25至47頁），上訴人之系爭肇事貨車，於肇事後停止
    在車道內，依現場車損照片所示，上訴人之系爭貨車引擎蓋
    凹陷、破損、擋風玻璃有圓形蜘蛛網狀破裂等，堪認被上訴
    人之機車係在上訴人前方遭受撞擊，且被上訴人受撞擊後身
    體因慣性上彈再落下，乃頭部遭上訴人貨車之擋風玻璃撞擊
    ，致生有圓形蜘蛛網狀破裂之情事，依上訴人肇事後車輛停
    止之狀態位置、車損狀況及被上訴人受傷等情，堪認被上訴
    人應在左轉行進間，於車道上遭上訴人撞擊無誤，被上訴人
    主張其係在路旁等停，未左轉即遭上訴人撞擊，所以未打方
    向燈云云，應無可採。　　
　⒊汽車行駛至交岔路口，左轉彎時，應距交岔路口30公尺前顯
    示方向燈或手勢，換入內側車道或左轉車道，行至交岔路口
    中心處左轉，並不得占用來車道搶先左轉；轉彎車應讓直行
    車先行。又，行車速度，依速限標誌或標線之規定，無速限
    標誌或標線者，應依下列規定：一、行車時速不得超過50公
    里。但在設有快慢車道分隔線之慢車道，時速不得超過40公
    里，未劃設車道線、行車分向線或分向限制線之道路，時速
    不得超過30公里；汽車行駛時，駕駛人應注意車前狀況及兩
    車並行之間隔，並隨時採取必要之安全措施，不得在道路上
    蛇行，或以其他危險方式駕車。道路交通安全規則第102條
    第1項第5款、第7款、第93條第1項第1款、第94條第3款分別
    定有明文。上訴人因前開超速駕駛系爭貨車、行經閃光黃燈
    號誌交岔路口未充分注意車前狀況，且未減速慢行之過失，
    致被上訴人受傷，其就被上訴人因此所受之損害，應負侵權
    行為之損害賠償責任。而被上訴人騎乘系爭機車，欲左轉彎
    時，未禮讓左後方上訴人駕駛之系爭貨車，已侵入上訴人路
    權，進而造成二車發生碰撞等節，業經認定如前，雙方就系
    爭車禍事故之發生，均與有過失，且雙方責任相當，本院認
    應由上訴人負50%之過失責任、被上訴人負50%之過失責任。
    從而，被上訴人所得請求賠償之金額即為兩造所不爭執原審
    判決認列之金額20萬3,425元，扣除應減輕上訴人之賠償金
    額101,712元(計算式：203,425元×50%＝101,712元，元以下
    捨去)後，餘額為101,713元(計算式：203,425元－101,712元
    ＝101,713元)。
　㈢綜上所述，被上訴人依侵權行為之法律關係，請求上訴人給
    付10萬1,713元，洵屬正當，應予准許；至逾此範圍之請求
    ，即無理由，應予駁回。原審就超過上開應准許部分，為被
    上訴人勝訴判決，尚有未洽，上訴意旨就此部分指摘原判決
    不當，求予廢棄改判，為有理由，應由本院予以廢棄改判如
    主文第2項所示。至於上開應准許部分，原審判命上訴人給
    付，而為上訴人敗訴判決，核無違誤，上訴意旨就此部分仍
    指摘原判決不當，求予廢棄改判，為無理由，應駁回此部分
    上訴。
五、本件事證已臻明確，兩造其餘攻擊防禦方法及所提證據，經
    審酌後於判決結果無影響，爰不逐一論述，附此敘明。
六、據上論結：本件上訴為一部有理由，一部無理由，依民事訴
    訟法第436條之1第3項、第450條、第449條第1項、第79條，
    判決如主文。
中　　華　　民　　國　　111 　年　　12　　月　16 　　日
                  民事第三庭  審判長法  官  陳宗賢
　　　　　　　　　
                                    法  官  廖純卿
　　　　　　　　　　　　　　　　　　
                                    法  官  王金洲
上正本係照原本作成。                                    不得再上訴。
中　　華　　民　　國　　111 　年　　12　　月　　16　　日
　                                   書記官 林奕珍